臺灣臺中地方法院民事判決　九十一年度訴字第一三三三號
　　原　　　告　亞太商業銀行股份有限公司
　　法定代理人　丙○○
　　訴訟代理人　辛○○
　　　　　　　　甲○○
　　法定代理人　庚○○
　　被　　　告　己○○
　　　　　　　　戊○○
　　　　　　　　丁○○
　　　　　　　　乙○○
右當事人間請求清償借款事件，本院判決如左：
    主      文
被告應連帶給付原告新台幣佰玖拾萬肆仟陸佰拾元，及自民國九十年三月二日起
至清償日止，按週年利率百分之七點九八七計算之利息，並自民國九十一年四月三日
起至清償日止，其逾期在六個月以內者，按上開利率百分之十，超過六個月者，按上
開利率百分之二十計付違約金。
訴訟費用由被告連帶負擔。
    事      實
甲、原告方面：
  一、聲明：除假執行擔保金額外，如主文所示。
  二、陳述：
  　(一)被告聯捷科技股份有限公司（即聯捷重工股份有限公司，下稱聯捷公司）於民
      國（下同）九十年八月七日，以其餘被告己○○、戊○○、丁○○、乙○○為
      連帶保證人，與原告簽訂借款額度新台幣（下同）一千萬元之放款借據，約定
      按月繳付本息，利息按原告基本放款利率減碼百分之０‧八二五計算（現基本
      放款利率為百分之八‧八一二），逾期清償在六個月以內者，按上開利率百分
      之十，超過六個月者，按上開利率百分之二十計付違約金，清償期為九十一年
      八月七日，後原告分別於九十一年一月二十二日撥款一百二十萬元、同年月二
      十四日撥款五十萬元、同年二月六日撥款二百八十萬元、同年月七日撥款一百
      二十萬元，合計五百七十萬元給被告聯捷公司，而被告於九十一年四月二日清
      償五十萬元借款之本息（共五十萬三千五百零一元），尚欠本金五百二十萬元
      ，則僅繳息至九十一年三月一日，自九十一年三月二日起即未繳息，後於九十
      一年五月十三日，原告依約抵銷被告在原告處之存款一百二十九萬五千三百七
      十元，故被告尚欠原告三百九十萬四千六百三十元之借款及利息、違約金未償
      還，爰依消費借貸及連帶保證之法律關係，提起本件訴訟。
    (二)原告已撥款入被告聯捷公司戶頭，即九十一年一月二十二日撥款一百二十萬元
      、同年二月六日撥款二百八十萬元、同年月七日撥款一百二十萬元，合計五百
      二十萬元，該三筆借款均在連帶保證人之保證期限內，所以本件主債務係存在
      。又對被告就該三筆借款有提出支票票貼之事實，不爭執。
    (三)被告聯捷公司等人於九十年八月二十二日有與原告簽訂另一筆借款額度一千萬
      元之放款借據契約，故被告確有向原告簽定訂二筆一千萬元之借款契約，本件
      並無重覆請求之情形。
  三、證據：提出九十年八月七日放款借據影本一件、借款繳息明細表一件、九十一
      年一月二十二日撥款通單影本一件、九十一年二月六日撥款通知單影本一件、
      九十一年二月七日撥款通知單影本一件、存摺交易往來明細查詢表一件、金融
      機構牌告利率異動表一件、九十年八月二十二日放款借據影本一件為證。
乙、被告方面：
  一、聲明：(一)駁回原告之訴。(二)訴訟費用由原告負擔。
  二、陳述：
    (一)九十年八月七日原告並未依約放款一千萬元給被告，因被告聯捷公司向原告借
      五百二十萬元時，已有交付六百五十萬元之支票票貼給原告，支票尚未到期，
      與本件一千萬元借款無關，原告應舉證證明有交付借款之事實。而被告己○○
      、戊○○、丁○○、乙○○雖有擔任系爭借款之連帶保證人，但因原告並未給
      付被告聯捷公司一千萬元，借貸關係不成立，而保證債務係從屬於主債務，主
      債務既未成立，保證債務自亦不成立。
    (二)所謂票貼係指債務人以交易所得之支票向銀行貸得票面金額之八成款項，銀行
      直接就客票加以取償，客票金額之八成款項與債務人所貸得之金額具有一對一
      之關係，即銀行僅能將客票金額之八成款項用以清償債務人系爭貸款，不得將
      之抵銷他筆借貸或債務。被告聯捷公司於九十一年一月二十二日、二月六日、
      二月七日分別以聯美公司、能津公司、聯美公司為發票人，票面金額為一百五
      十萬元、一百五十萬元、三百五十萬元，發票日為九十一年五月二十日、五月
      三十日及六月五日之支票三紙交給原告票貼，以此貸得現金一百二十萬元、一
      百二十萬元及二百八十萬元，共計五百二十萬元，而原告已於九十一年五月十
      三日自行將被告聯捷公司備償戶內之一百二十九萬五千三百七十元用以抵償前
      開一百二十萬元債務，然原告所持有之上開三張支票均未返還被告聯捷公司，
      原告起訴請求被告給付五百二十萬元，顯無理由。
    (三)被告於九十一年三月一日及四月二日均依約繳息，並無因遲延而喪失期限利益
      之情形。又本件一千萬元借款，有重覆請求之情形。
  三、證據：提出票貼明細表影本一件、存摺交易往來明細查詢表影本一件為證。
    理      由
一、按訴狀送達後，原告不得將原訴變更或追加他訴，但減縮應受判決事項之聲明者
    ，不在此限，民事訴訟法第二百五十五條第一項第三款定有明文，本件原告起訴
    聲明就金額部分，由「被告應連帶給付原告五百二十萬元」變更為「被告應連帶
    給付原告三百九十萬四千六百三十元」，僅係就請求之金額為減縮聲明，核合於
    上開規定，應予准許。
二、本件原告主張被告聯捷公司於九十年八月七日，以其餘被告己○○、戊○○、丁○○、乙○○為連帶保證人，與原告簽訂借款額度一千萬元之放款借據，約定按
    月繳付本息，利息按原告基本放款利率減碼百分之０‧八二五計算（現基本放款
    利率為百分之八‧八一二），逾期清償在六個月以內者，按上開利率百分之十，
    超過六個月者，按上開利率百分之二十計付違約金，清償期為九十一年八月七日
    ，後原告分別於九十一年一月二十二日撥款一百二十萬元、同年月二十四日撥款
    五十萬元、同年二月六日撥款二百八十萬元、同年月七日撥款一百二十萬元，合
    計五百七十萬元給被告聯捷公司，而被告於九十一年四月二日清償五十萬元借款
    之本息（共五十萬三千五百零一元），尚欠本金五百二十萬元，則僅繳息至九十
    一年三月一日，自九十一年三月二日起即未繳息，後於九十一年五月十三日，原
    告依約抵銷被告聯捷公司在原告處之存款一百二十九萬五千三百七十元，故被告
    尚欠原告三百九十萬四千六百三十元之借款及利息、違約金未償還等事實，業據
    提出九十年八月七日放款借據一件、借款繳息明細表一件、九十一年一月二十二
    日撥款通單一件、九十一年二月六日撥款通知單一件、九十一年二月七日撥款通
    知單一件、存摺交易往來明細查詢表一件、金融機構牌告利率異動表一件為證，
    核屬相符，且被告聯捷公司就原告已有撥上開三筆借款合計五百二十萬元之金額
    入其戶頭，原告有於九十一年四月二日扣款五十萬三千五百零一元（用以清償另
    一筆五十萬元借款），及原告於九十一年五月十三日自被告聯捷公司戶頭扣款抵
    償一百二十九萬五千三百七十元等事實，亦不爭執，故原告前揭主張，自堪信為
    真實。又原告與被告聯捷公司等人於九十年八月七日及同年八月二十二日分別簽
    定貸款額度各一千萬元之放款契約之事實，業據提出九十年八月七日放款借據及
    九十年八月二十二日放款借據各一件為證，被告對此亦未有爭執，故被告空言抗
    辯原告重覆向被告請求清償借款，顯不可採，且本件原告於一千萬元之貸款額度
    內，已撥款五百二十萬元給被告聯捷公司乙情，業如前述，故被告所為本件借貸
    契約未成立，保證債務亦未成立云云，亦不足取。再者，被告於九十一年四月二
    日還款五十萬三千五百零一元，則係清償另一筆於九十一年二月十四日向原告所
    借得之五十萬元借款之本息，與本件三筆合計五百二十萬元之借款無涉，且該三
    筆合計五百二十萬元之借款僅繳息至九十一年三月一日乙節，已如前述，故被告
    抗辯於九十一年四月二日有依約繳交系爭五百二十萬元借款之利息云云，顯屬無
    據，而不足採。另兩造既就上開借款簽訂有放款借據之契約，則原告依約放款給
    被告後，自得依該放款契約之約定行使其權利，而觀諸卷附之放款借據契約第十
    一條第一款及第十二條第一款之約定，借用人（即被告）就任何一宗債務不依約
    清償本金或付息時，視為全部到期，則原告就上開三筆合計五百二十萬元之借款
    ，既僅繳息至九十一年三月一日止，故原告自得依該放款借據契約之約定行使權
    利（如將上開借款視為全部到期，請求被告清償全部本金、利息及違約金，並行
    使該契約第十四條所規定之抵銷權，而於九十一年五月十三日扣抵被告聯捷公司
    之存款等），本上所述，原告依放款契約之約定請求被告給付全部欠款、利息及
    違約金，洵屬有據，至被告於請求原告撥款時，所交付之支票，則係擔保系爭借
    款之清償所用，原告固得於支票提示兌現後用以抵償被告之借款，惟被告倘於支
    票提示前清償系爭借款，原告雖有返還支票之義務（除非另有約定），然此並無
    礙於被告違約後，原告得依放款借據契約之約定向被告求償之權利，故被告抗辯
    原告所持有之被告所交付之三張票貼支票，原告未返還被告，原告提起本件訴訟
    ，顯無理由云云，即不可採。
三、從而，本件原告依消費借貸及連帶保證之法律關系，請求被告連帶給付原告三百
    九十萬四千六百三十元，及自九十年三月二日起至清償日止，按週年利率百分之
    七點九八七計算之利息，並自九十一年四月三日起至清償日止，其逾期在六個月
    以內者，按上開利率百分之十，超過六個月者，按上開利率百分之二十計付違約
    金，為有理由，應予准許。
六、據上論結，本件原告之訴為有理由，依民事訴訟法第七十八條，判決如主文。
中　　　華　　　民　　　國　　九十一　　年　　　七　　　月　　二十三　　日
                                臺灣臺中地方法院民事第三庭
~B法　　　官　李悌愷
右為正本係照原本作成
如對本判決上訴須於判決送達後廿日內向本院提出上訴狀
中　　　華　　　民　　　國　　九十一　　年　　　七　　　月　　二十三　　日
~B法院書記官
